臺灣桃園地方法院民事裁定
111年度消債更字第210號
聲  請  人 
即  債務人  吳炫隆（原名吳貴聲）


上列聲請人因消費者債務清理事件聲請更生，本院裁定如下：
    主  文
一、債務人甲○○（原名乙○○）自民國一百一十一年十二月十九日
    上午十時起開始更生程序。
二、命司法事務官進行本件更生程序。
    理  由
一、按債務人不能清償債務或有不能清償之虞者，得依本條例所
    定更生或清算程序，清理其債務；債務人無擔保或無優先權
    之本金及利息債務總額未逾新臺幣（下同）1200萬元者，於
    法院裁定開始清算程序或宣告破產前，得向法院聲請更生；
    債務人對於金融機構負債務者，在聲請更生或清算前，應向
    最大債權金融機構請求協商債務清償方案，或向其住、居所
    地之法院或鄉、鎮、市、區調解委員會聲請債務清理之調解
    ；自債務人提出協商請求之翌日起逾30日不開始協商，或自
    開始協商之翌日起逾90日協商不成立，債務人得逕向法院聲
    請更生或清算，消費者債務清理條例（下稱消債條例）第3
    條、第42條第1項、第151條第1項及第153條分別定有明文。
    揆諸消債條例之立法目的，乃在於使陷於經濟上困境之消費
    者，得分別情形利用更生或清算程序清理債務，藉以妥適調
    整債務人與債權人及其他利害關係人之權利義務關係，保障
    債權人之公平受償，並謀求消費者經濟生活之更生機會，從
    而健全社會經濟發展（消債條例第1條參照）。準此，債務
    人若有不能清償債務或有不能清償債務之虞，且客觀上並無
    濫用更生或清算程序之情事，自應使其藉由消債條例所定程
    序以清理債務。次按法院裁定開始更生程序之裁定，應載明
    其年、月、日、時，並即時發生效力；法院開始更生或清算
    程序後，得命司法事務官進行更生或清算程序，消債條例第
    45條第1項、第16條第1項前段亦有明定。
二、聲請意旨略以：聲請人有不能清償債務情事，前依中華民國
    銀行公會會員辦理消費金融案件無擔保債務協商機制請求共
    同協商債務清償方案成立，惟仍不得已毀諾。聲請人又未經
    法院裁定開始清算程序或宣告破產，且無擔保或無優先權之
    本金及利息債務總額未逾1200萬元，爰聲請更生等語。
三、經查：
（一）本條例所稱消費者，指5年內未從事營業活動或從事小規
      模營業活動之自然人；前項小規模營業指營業額平均每月
      20萬元以下者，消債條例第2條第1、2項定有明文。又消
      債條例第2條第1項所稱5年內從事小規模營業活動，係指
      自聲請更生或清算前1日回溯5年內，有反覆從事銷售貨物
      、提供勞務或其他相類行為，以獲取代價之社會活動，依
      其5年內營業總額除以實際經營月數之計算結果，其平均
      營業額為每月20萬元以下者而言，例如：平均月營業額未
      逾20萬元之計程車司機、小商販等即屬之（辦理消費者債
      務清理事件應行注意事項第1點參照）。本件聲請人陳稱
      其於聲請日前5年內未從事營業活動，並提出勞工保險被
      保險人投保資料表（明細）為憑（調解卷第27頁），核與
      本院職權查調之聲請人勞保職保被保險人投保資料表（明
      細）相符（本院卷第157、161頁）。依「財團法人金融聯
      合徵信中心當事人綜合信用報告－債務清理條例前置協商
      專用債權人清冊」記載，聲請人為尚群包裝材料企業社之
      合夥人，然據聲請人陳稱，尚群包裝材料企業社自97年後
      即無營業，且國稅局已調無資料，核與本院職權查調尚群
      包裝材料企業社之營業稅稅籍登記資料相符。復查無其他
      證據證明聲請人於5年內有從事營業活動，應認聲請人屬
      消債條例第2條第1、2項規定所稱之消費者，合先敘明。
（二）聲請人於消債條例施行前，依中華民國銀行公會會員辦理
      消費金融案件無擔保債務協商機制請求共同協商債務方案
      成立，約定自民國95年8月10日起，分80期，利率0%，每
      月清償1萬981元，聲請人於96年4月25日毀諾等節，固有
      債權人遠東國際商業銀行股份有限公司、中國信託商業銀
      行股份有限公司、國泰世華商業銀行股份有限公司之陳報
      狀附卷可參(本院卷第57至77、83至93頁)。然查，聲請人
      之勞保於95年11月20日自尚群包裝材料有限公司退保後，
      迄至96年5月10日始於他公司加保，是以聲請人於毀諾時
      應為無業，實難期待其仍得以負擔每月必要支出及1萬981
      元之還款金額，故而，聲請人前開毀諾原因，堪認係聲請
      人有不可歸責於己之事由，致不能履行原協商條件。
（三）聲請人復於111年5月18日向本院聲請債務清理之調解，經
      本院司法事務官於111年7月6日調解不成立，核與本院111
      年度司消債調字第311號卷宗資料無訛，堪可認定。經本
      院另向各債權人函詢聲請人目前積欠之債務金額，其無擔
      保或無優先權之本金及利息債務總額為126萬8222元（詳
      附表），未逾1200萬元，是聲請人向本院聲請更生，即屬
      適法。本院自應綜合聲請人目前全部收支及財產狀況，評
      估其是否已達不能維持符合人性尊嚴之最低生活條件，而
      有「不能清償債務或有不能清償之虞」情形。
（四）次查，依聲請人所提出財產及收入狀況說明書、全國財產
      稅總歸戶財產查詢清單、行車執照、康健人壽函覆資料等
      件（調解卷第8至11、18頁、本院卷第17至23、133、147
      至149頁、個資卷第6、8頁），顯示聲請人名下除1輛西元
      1999年12月出廠之國瑞廠牌自用小客車及保險解約金6781
      元外，別無其他財產。至收入來源部分，聲請人聲請更生
      前二年期間，係自109年5月18日起至111年5月17日止，故
      以109年1月起至110年12月止之所得為計算。據聲請人所
      提出109年、110年度綜合所得稅各類所得資料清單及本院
      依職權調閱聲請人稅務電子財產所得調件明細表所示，聲
      請人於109年、110年薪資所得分別為51萬2975元、57萬73
      55元，平均每月薪資所得為4萬5430元【計算式：（51萬2
      975元＋57萬7355元）÷24個月＝4萬5430元，元以下四捨五
      入】，與聲請人所陳報每月薪資為4萬3376元大致相符，
      認應以每月4萬3376元為聲請人聲請更生後每月可處分之
      所得收入計算。
（五）又債務人聲請更生或清算時所提財產及收入狀況說明書，
      其表明每月必要支出之數額，與本條例第64條之2第1項、
      第2項規定之認定標準相符者，毋庸記載原因、種類及提
      出證明文件；債務人必要生活費用，以最近1年衛生福利
      部或直轄市政府所公告當地區每人每月最低生活費1.2倍
      定之；受扶養者之必要生活費用，準用第一項規定計算基
      準數額，並依債務人依法應負擔扶養義務之比例認定之；
      前二項情形，債務人釋明更生期間無須負擔必要生活費用
      一部或全部者，於該範圍內，不受最低數額限制，消債條
      例施行細則第21條之1第3項、消債條例第64條之2第1項、
      第2項、第3項前段分別定有明文。聲請人主張其須扶養母
      親及2名未成年子女，並提出戶籍謄本、母親之中華民國
      身心障礙證明、桃園市政府老人福利機構設立許可證書、
      委託養護（長期照護）定型化契約（未定期限）、2名未
      成年子女109至110年度綜合所得稅各類所得資料清單及全
      國財產稅總歸戶財產查詢清單為據（調解卷第13至15、31
      至41頁、本院卷第123至127、135至145頁），聲請人主張
      其水、電、瓦斯費因與同居之弟弟平均分擔，故其每月個
      人生活必要支出為1萬8000元，低於衛生福利部公告桃園
      市111年度最低生活費1萬5281元之1.2倍即1萬8337元，堪
      可採認。又聲請人主張其每月扶養母親之費用為2萬6000
      元，經與兄弟平均分擔後即為每月8667元，有委託養護定
      型化契約在卷可稽，於扣除其每月受領之老人年金3000元
      後，再依法定應負擔扶養義務人之比例即3分之1計算，聲
      請人每月支出母親之扶養費應為7667元【計算式：（2萬6
      000元－3000元）÷3＝7667元】。另聲請人主張其每月尚須
      支出2名未成年子女之扶養費，經與前妻平均分擔後，每
      月支出為1萬5000元，聲請人主張支出之前揭扶養費數額
      既已低於前揭最低生活費規定，應認與維持基本生活所必
      要無違，堪可採認。從而，聲請人每月必要支出即為4萬6
      67元（計算式：1萬8000元＋7667元＋1萬5000元＝4萬667元
      ）。
（六）承前，聲請人以上開每月4萬3376元之收入扣除每月必要
      生活費用4萬667元後，僅剩2709元餘額供清償債務，而聲
      請人現年52歲（59年出生），距勞工強制退休年齡（65歲
      ）尚約13年，審酌聲請人目前之收支狀況，至其退休時止
      ，顯無法清償聲請人前揭所負欠之債務總額。考量聲請人
      所積欠債務之利息、違約金仍在增加中等情況，堪認聲請
      人之收入及財產狀況，已無法清償債務，當有藉助更生制
      度調整其與債權人間權利義務關係之必要，自應許聲請人
      得藉由更生程序清理債務。
四、綜上所述，聲請人係消費者，已達不能清償債務之程度，經
    消費者債務清理調解不成立，而查無消債條例第6條第3項、
    第8條或第46條各款所定應駁回更生聲請之事由，則其聲請
    ，應屬有據，爰裁定准許，並依同條例第16條第1項規定，
    命司法事務官進行更生程序如主文。
五、依消債條例第11條第1項、第45條第1項、第16條第1項，裁
    定如主文。　　　　
中　　華　　民　　國　　111 　年　　12　　月　　19　　日
                  民事第四庭  法　官  陳昭仁　
以上正本係照原本作成。
本裁定不得抗告。
本裁定業已於111年12月19日上午10時整公告。
中　　華　　民　　國　　111 　年　　12　　月　　19　　日
                              書記官  陳佩伶
附表：
編號 債權人名稱 債權數額 （新臺幣） 備註 1 台新國際商業銀行股份有限公司 7萬6121元 本院卷第81頁 2 中國信託商業銀行股份有限公司 56萬5442元 本院卷第61至77頁 3 元大國際資產管理股份有限公司 19萬5290元   調解卷第62至70頁 4 國泰世華商業銀行股份有限公司 21萬9407元 本院卷第83至93頁 5 遠東商業銀行股份有限公司 21萬1962元 本院卷第57至59頁 合計126萬8222元